【裁判字號】    95,台上,2926
【裁判日期】    951227
【裁判案由】    清償債務
【裁判全文】
最高法院民事判決            九十五年度台上字第二九二六號
上  訴  人  甲○○
訴訟代理人  吳奎新律師
被 上訴 人  乙○○
訴訟代理人  任  順律師
            萬建樺律師
上列當事人間請求清償債務事件，上訴人對於中華民國九十五年
八月二十九日台灣高等法院第二審判決（九十四年度上字第九九
七號），提起上訴，本院判決如下：
    主  文
原判決關於駁回上訴人其餘上訴及命其負擔訴訟費用部分廢棄，
發回台灣高等法院。
    理  由
本件被上訴人主張：上訴人之配偶曾明達邀同上訴人為連帶保證
人，於民國八十五年至八十六年間陸續向伊借款共計新台幣（下
同）六百六十七萬元，曾明達並簽發如原判決附表編號一至四所
示面額分別為二十萬元、二百萬元、二百五十萬元、一百九十七
萬元之本票四張，經上訴人背書後，由曾明達交付予伊之配偶陳
明瀚轉交予伊。曾明達另以所有坐落桃園縣龍潭鄉○○○段第九
九之二二六、九九之二二七地號等二筆土地設定本金最高限額三
百萬元之抵押權予伊，供為擔保。嗣伊聲請台灣桃園地方法院以
八十八年度執字第七三九一號給付票款強制執行事件，查封拍賣
曾明達所有上開土地及其地上未辦保存登記之建物受償四百七十
六萬六千三百十九元，尚餘本金四百三十三萬七千五百二十五元
未獲清償等情。依票據背書、保證及民法連帶保證之法律關係，
求為命上訴人給付伊四百三十三萬七千五百二十五元，及其中四
百三十三萬一千五百二十三元自九十二年四月十八日起至清償日
止按年息百分之五計算之利息之判決 (被上訴人超過上開範圍之
訴，業受敗訴判決確定，不予贅敘）。
上訴人則以：伊未親自於系爭本票背面簽名，亦未與被上訴人訂
立保證契約，不負票據背書、保證或民法上保證之責任。又縱認
伊應負民法上保證之責任，惟曾明達業將積欠被上訴人之借款清
償完畢，伊之保證債務亦已隨同消滅等語，資為抗辯。
原審維持第一審就上開部分所為上訴人敗訴之判決，駁回其該部
分之上訴，係以：被上訴人就其主張之事實，業據提出台灣士林
地方法院八十八年度票字第七八六號裁定及其確定證明書、土地
及建築改良物抵押權設定契約書、他項權利證明書及附表等件為
證。上訴人雖以前揭情詞置辯。但查曾明達以其所有坐落桃園縣
龍潭鄉○○○段第九九之二二六、九九之二二七地號等二筆土地
設定本金最高限額三百萬元之抵押權予被上訴人時所訂立之抵押
權設定契約書、特約事項約定書及他項權利證明書，記載上訴人
為連帶保證人，而上訴人於第一審自認上開抵押權設定契約書特
約事項連帶保證人欄下之簽名係其所簽，足見上訴人確為曾明達
之連帶保證人。次查上開抵押權設定契約書特約事項第一條約定
：「本抵押權契約書擔保範圍為債務人對抵押權人（即被上訴人
）現在（包括過去所負現在尚未清償）及將來來往之借款、票據
或背書及保證損害賠償暨其他一切債務在抵押權契約書所定債權
本金最高限額內之款項及其利息、遲延利息、違約金、實行抵押
權費用，以及因債務不履行而生之損害賠償」等語。依上開約定
，上訴人對於曾明達向被上訴人所負債務之連帶保證責任，即涵
蓋過去、現在及未來之一切債務，不以抵押權所擔保之三百萬元
債務為限。換言之，曾明達依原判決附表編號一至四所示之系爭
四張本票所負六百六十七萬元債務，均在上訴人連帶保證之範圍
內。又被上訴人上開六百六十七萬元債權及至九十二年四月十七
日止之利息，共計為九百十萬三千八百四十四元，經被上訴人聲
請台灣桃園地方法院以八十八年度執字第七三九一號給付票款強
制執行事件，查封拍賣曾明達所有上開土地及其上未辦保存登記
之建物，受償四百七十六萬六千三百十九元，尚餘本金四百三十
三萬一千五百二十三元及利息六千零二元未獲清償，有台灣桃園
地方法院民事執行處製作之分配表可稽。按連帶保證人應與主債
務人負同一清償責任，上訴人既為曾明達之連帶保證人，自應就
被上訴人未受足額清償之本金四百三十三萬一千五百二十三元及
利息六千零二元，與曾明達負連帶清償責任。故被上訴人請求上
訴人給付四百三十三萬七千五百二十五元，及其中四百三十三萬
一千五百二十三元自九十二年四月十八日起至清償日止按年息百
分之五計算之利息，為有理由，應予准許等詞，為其判斷之基礎
。
查保證為債權人與保證人締結之契約，而保證債務之範圍，應依
當事人之約定，除契約另有訂定外，包含主債務之利息、違約金
、損害賠償及其他從屬於主債務之負擔，民法第七百四十條定有
明文。上開抵押權設定契約書特約事項第一條約定：「本抵押權
契約書擔保範圍為債務人對抵押權人（即被上訴人）現在（包括
過去所負現在尚未清償）及將來來往之借款、票據或背書及保證
損害賠償暨其他一切債務在抵押權契約書所定債權本金最高限額
內之款項及其利息、遲延利息、違約金、實行抵押權費用，以及
因債務不履行而生之損害賠償」等語，為抵押權所擔保債務範圍
之約定，而非保證債務範圍之約定。原審未查明兩造締結保證契
約所約定之保證債務為何及其金額為若干，徒憑上開抵押權設定
契約書特約事項第一條之約定，即認原判決附表所列債務六百六
十七萬元，均在上訴人連帶保證範圍之內，上訴人應就該六百六
十七萬元債務之全部負連帶保證責任，進而為上訴人敗訴之判決
，尚有疏略。上訴論旨，指摘原判決違背法令，求予廢棄，非無
理由。
據上論結，本件上訴為有理由。依民事訴訟法第四百七十七條第
一項、第四百七十八條第二項，判決如主文。
中    華    民    國  九十五  年   十二   月  二十七  日
                      最高法院民事第一庭
                          審判長法官  林  奇  福
                                法官  陳  國  禎
                                法官  陳  重  瑜
                                法官  陳  淑  敏
                                法官  黃  義  豐
      本件正本證明與原本無異
                                      書  記  官
中    華    民    國  九十六  年    一    月    十    日
                                                      Ｅ


司法院資訊處製作；財團法人民間司法改革基金會備份。
